【裁判字號】    94,交聲,663
【裁判日期】    950421
【裁判案由】    聲明異議
【裁判全文】
臺灣臺南地方法院交通事件裁定         94年度交聲字第663號
原處分機關  交通部公路總局嘉義區監理所麻豆監理站
異  議  人  甲○○○
即受處分人
上列受處分人因違反道路交通管理處罰條例案件，對於交通部公
路總局嘉義區監理所麻豆監理站民國94年11月2 日所為之裁決處
分（處分案號：嘉監南字第裁75-DT0000000號）聲明異議，本院
裁定如下：
    主  文
原處分撤銷，發回交通部公路總局嘉義區監理所麻豆監理站。
    理  由
一、原處分意旨略以：受處分人即異議人甲○○○（下稱異議人
    ）所有之車牌號碼1351-GF號自用小客車，於民國92年8月15
    日18時53分許，經人駕駛停放於桃園市○○道路收費停車處
    所後，未依規定繳納停車費，經桃園縣警察局員警掣單逕行
    舉發。原處分機關即交通部公路總局嘉義區監理所麻豆監理
    站經向原舉發機關查證後，亦認前述違規事實明確，異議人
    係該小客車之所有人，乃依照修正施行前之道路交通管理處
    罰條例（下稱處罰條例）第56條第1項第11款之規定，裁處
    異議人罰鍰新臺幣（下同）1,200元等語。
二、本件異議意旨略以：1351-GF 號自用小客車長期於桃園市及
    北部地區行駛，故於停駛期間均停放於收費停車格內，每次
    均有按時繳納停車費用，雖有時工作繁忙，逾期未繳納停車
    費，然異議人絕非故意不繳納，反負擔1,200 元之罰鍰，雖
    異議人遲納費用違規在先，自有不對，惟實無法負擔如此高
    額罰鍰，爰不服原裁決，提出異議等語。
三、經查：
  (一)本件異議人所有車牌號碼1351-GF號自用小客車，於92年8月
    15日18時53分許，停放在桃園市○○○道路收費停車處所，
    未依規定繳納停車費用之違規情事，為異議人於異議狀所自
    承，並有桃園縣警察局桃警字第DT0000000 號舉發違反道路
    交通管理事件通知單及原處分機關即交通部公路總局嘉義區
    監理所麻豆監理站94年11月2日麻監裁罰字第裁75-DT000000
    0號違反道路交通管理事件裁決書附卷可稽。
  (二)按汽車駕駛人在道路收費停車處所停車，未依規定繳費，主
    管機關應書面通知駕駛人於7 日內補繳，並收取必要之工本
    費用，逾期再不繳納，處新臺幣300 元罰鍰，修正後之道路
    交通管理處罰條例第56條第2項定有明文。次按行政罰法第5
    條亦規定「行為後法律或自治條例有變更者，適用行政機關
    最初裁處時之法律或自治條例。但裁處前之法律或自治條例
    有利於受處罰者，適用最有利於受處罰者之規定。」，即已
    明確揭示「從新從輕」原則；再行政罰法之「從新」，乃指
    違反行政法上義務之行為之後，如法律或自治條例有關處罰
    之規定有變更者，適用「行政機關最初裁處時」之法律或自
    治條例。道路交通管理處罰條例所定罰鍰、吊扣證照、記點
    之裁罰，本屬行政罰之性質（參照上開行政罰法第1條、第2
    條亦將罰鍰、吊扣證照、記點之處分均定為行政罰）。從而
    ，
    本件關於逾期未繳納停車費之行為，應適用「從新從輕原則
    」，及比較新舊法之結果，認修正後之新法較有利於行為人
    ，依照上開說明，自應適用修正後道路交通管理處罰條例第
    56條第2項之規定。
  (三)再道路交通管理處罰條例第56條業經修正，並經總統於94年
    2月5日以華總一義字第09400017731號令公布；並於94年7月
    5日經行政院院臺交字第0940029286號令發布自94年9 月l日
    施行，依修正施行後之交通管理處罰條例第56條第1 項規定
    ，已將該條項第11款所列之「在道路收費停車處所停車，不
    依規定繳費」之情形刪除，而於同條第2 項修正規定「汽車
    駕駛人在道路收費停車處所停車，未依規定繳費，主管機關
    應書面通知駕駛人於7 日內補繳，並收取必要之工本費用，
    逾期再不繳納，處300 元罰鍰」。將汽車駕駛人在道路收費
    停車處所停車，不依規定繳費，逕處600元以上1,200元以下
    罰鍰，修正為汽車駕駛人在道路收費處所停車，未依規定繳
    費，主管機關應以書面通知駕駛人於7 日內補繳，並收取必
    要之工本費用，逾期再不繳納，始處300 元罰鍰。是修正前
    後之法律處罰規定顯有不同，係屬法律之變更。參照前揭行
    政罰法之從新從輕意旨，比較新舊法，認新法有利於異議人
    ，自應適用修正後之新法，且於行政主管機關即交通部公路
    總局嘉義區監理所臺南監理站於94年11月2 日為最初裁處時
    ，即有適用，故主管機關先以書面通知異議人於7 日內補繳
    停車費，逾期不繳時，始處以300元之罰鍰。
  (四)從而，本件異議人既自承於公有收費停車場停車而未依規定
    繳交停車費之事實，原處分機關依據修正前處罰條例對受處
    分人裁處罰鍰，固非無據，然原處分未及審酌道路交通管理
    處罰條例第56條第1 項第11款已修正刪除，仍依修正前之規
    定，於裁罰之主文、理由及法條等項仍加以引用修正前之舊
    法，並以之為裁決處分之依據，其裁決處分自有未洽，異議
    人提出異議時雖未指摘及此，惟原處分既有可議，自應由本
    院將原處分撤銷，發回原處分機關另為妥適之處分。
四、據上論斷，應依道路交通案件處理辦法第20條前段，裁定如
    主文。
中    華    民    國    95    年    4     月    21    日
                          交通法庭  法  官  張維君
以上正本證明與原本無異。
如不服本裁定，應於裁定送達後5日內，向本院提出抗告狀。
（須附繕本）
                                    書記官  陳慧玲
中    華    民    國    95    年    4     月    21    日


司法院資訊處製作；財團法人民間司法改革基金會備份。
